【裁判字號】    99,易,445
【裁判日期】    990618
【裁判案由】    竊盜
【裁判全文】
臺灣桃園地方法院刑事判決              99年度易字第445號
公  訴  人  臺灣桃園地方法院檢察署檢察官
被      告  乙○○原名廖仁廷.
上列被告因竊盜案件，經檢察官提起公訴（九十九年度偵字第一
一五九二號），被告於準備程序中就被訴事實為有罪之陳述，本
院合議庭裁定由受命法官獨任進行簡式審判程序審理後，判決如
下：
    主  文
乙○○共同攜帶兇器，毀壞安全設備竊盜，累犯，處有期徒刑柒
月，扣案如附表所示之物均沒收。又攜帶兇器，毀壞安全設備，
於夜間侵入住宅竊盜，累犯，處有期徒刑柒月，扣案如附表所示
之物均沒收。應執行有期徒刑壹年，扣案如附表所示之物均沒收
。
    事  實
一、乙○○前因妨害風化案件，於民國92年10月12日經本院以九
    二年度訴字第二九四號判決判處有期徒刑四月確定，又因偽
    造文書案件，於94年3 月10日經本院以九十三年度訴字第一
    五六三號判決判處有期徒刑五月確定，二案接續執行，於95
    年9 月22日執行完畢。詎猶不知悔悟，與真實姓名年籍不詳
    綽號「文章」之成年男子共同意圖為自己不法之所有，基於
    竊盜之犯意聯絡，於99年4 月14日中午12時16分許，由乙○
    ○以附表編號一所示之黑色背包，攜帶其所有如附表編號二
    、三所示，以金屬材質製成，質地堅硬，客觀上足以對人之
    生命、身體安全構成威脅且具有危險性可供兇器使用之之鐵
    剪二把及美工刀一把，與如附表編號四至七所示之噴燈一個
    、手電筒一個、測電筆一支及棉質手套一雙等工具，進入桃
    園縣觀音鄉○○路126巷19弄2號之「金元寶社區」地下室內
    ，先配戴如附表編號七所示之手套，再以如附表編號二所示
    之鐵剪破壞該處機房門上之掛鎖，另以如附表編號六所示之
    測電筆測試機電線後，以如附表編號二所示之鐵剪剪斷電線
    ，而竊得電纜線一批（長約四十九公尺，重約六十四公斤）
    得手。另又意圖為自己不法之所有，基於竊盜之犯意，於99
    年4 月23日凌晨2 時58分許，乙○○單獨以附表編號一所示
    之黑色背包，攜帶其所有如附表編號二、三所示之兇器及如
    附表編號四至七所示之工具再度進入上址，以同上方式竊取
    電纜線一批（長約十五公尺，重約二十二公斤）得手後，旋
    即為該處住戶陳銀順所察覺，並報警究辦。
二、案經台灣電力股份有限公司訴由桃園縣政府警察局大園分局
    臺灣桃園地方法院檢察署檢察官偵查起訴。
    理  由
一、本件被告乙○○所犯刑法第三百二十一條第一項第一款、第
    二款及第三款之加重竊盜罪，均非死刑、無期徒刑、最輕本
    刑為三年以上有期徒刑之罪或高等法院管轄第一審案件，而
    於準備程序進行中，被告先就被訴事實為有罪之陳述，經告
    知簡式審判程序之旨，並聽取公訴人及被告之意見後，由本
    院合議庭以裁定由受命法官獨任行簡式審判程序，核先敘明
    。
二、上開犯罪事實業經被告於警詢、偵查及本院羈押訊問、行準
    備程序與審理時均坦承不諱（見偵卷第9 至11頁、第46至47
    頁，本院卷第12頁、第19頁、第25頁），並有證人即台灣電
    力公司人員甲○○與證人即金元寶社區住戶陳銀順，對金元
    寶社區地下室配電室之電線遭竊之情形，於警詢時證述明確
    （見偵卷第16至18頁、第22至頁24頁、第70至71頁），復有
    贓物認領保管單、現場照片在卷可稽（見偵卷第21頁、第29
    至39頁）與如附表各編號所示之工具扣案足佐，堪認被告之
    自白與事實相符。綜上所述，本件事證明確，被告犯行堪予
    認定，應依法論科。
三、按大樓式或公寓式住宅之地下室，係附屬於該大樓或公寓，
    為該種住宅居住人生活起居場所之一部分，與住宅之關係密
    不可分，如於夜間侵入該種住宅地下室竊盜，自應依刑法第
    三百二十一條第一項第一款論罪（最高法院八十二年台上字
    第五七○四號判決要旨參照）。核被告於99年4 月14日所為
    ，係犯刑法第三百二十一條第一項第二款、第三款之攜帶兇
    器，毀壞安全設備竊盜罪，又其於同年月23日所為，係犯同
    條第一項第一款、第二款、第三款之攜帶兇器，毀壞安全設
    備，於夜間侵入住宅竊盜罪。起訴書就被告於99年4 月23日
    凌晨2 時58分許所為，雖漏未論以同法第三百二十一條第一
    項第一款之於夜間侵入住宅加重要件，然此僅屬同法條之不
    同加重條件，本院依法得予審理，尚無起訴效力擴張或變更
    起訴法條之問題，附此敘明。再被告與真實姓名年籍不詳綽
    號「文章」之成年男子於99年4 月14日所為之加重竊盜犯行
    ，有犯意聯絡及行為分擔，為共同正犯。另被告有事實欄所
    載之前科紀錄及執行情形，有臺灣高等法院被告前案紀錄表
    在卷足憑，其於徒刑執行完畢後五年內故意再犯事實欄所載
    二件有期徒刑以上之罪，均為累犯，均應依刑法第四十七條
    第一項之規定加重其刑。而被告所犯上開二次加重竊盜罪，
    犯意各別，行為互殊，應分論併罰。爰審酌被告年輕力壯，
    不思以正當方式賺取財物，所為非是，惟念其始都能坦承犯
    行，並已對自己之犯行有所悔悟，態度良好，及其第一次所
    竊得之電線價值約八千五百六十二元，與第二次所竊得之電
    線業經領回，是其犯罪所生危害非鉅，兼衡其犯罪之動機、
    目的、生活狀況等一切情狀，認公訴人就被告所犯二次竊盜
    罪部分具體求處應執有期徒刑一年二月，尚屬過重，爰分別
    量處如主文所示之刑，並定其應執行之刑，以示懲儆。
四、按竊盜犯贓物犯保安處分條例第三條第一項關於竊盜犯、贓
    物犯令入勞動場所強制工作之規定，旨在對於竊盜犯、贓物
    犯之習慣性犯者，強制從事勞動，以養成正確之工作習慣及
    謀生觀念，使能適應社會生活，而達教化、治療之目的。行
    為人有無令入勞動場所強制工作之必要，應審酌其行為之常
    習性、嚴重性、危險性及對未來行為之期待性，依比例原則
    決定之。且保安處分係針對受處分人將來之危險性所為之處
    置，以達教化、治療之目的，為刑罰之補充制度。我國現行
    刑法採刑罰與保安處分雙軌制，係在維持行為責任之刑罰原
    則下，為協助行為人再社會化之功能，以及改善行為人潛在
    之危險性格，期能達成根治犯罪原因、預防犯罪之特別目的
    。是保安處分中之強制工作，旨在對欠缺正確工作觀念或無
    正常工作因而習慣犯罪者，強制其從事勞動，學習一技之長
    及正確之謀生觀念，使其日後重返社會，能適應社會生活。
    刑法第九十條第一項規定對於「有犯罪之習慣或因遊蕩或懶
    惰成習而犯罪者」之宣付強制工作處分，即係本於保安處分
    應受比例原則之規範，使保安處分之宣告，與行為人所為行
    為之嚴重性、行為人所表現之危險性及對於行為人未來行為
    之期待性相當之意旨而制定，由法院視行為人之危險性格，
    決定應否令入勞動處所強制工作，以達預防之目的。所謂「
    有犯罪之習慣」則指對於犯罪以為日常之惰性行為，乃一種
    犯罪之習性，至所犯之罪名為何，是否同一，則非所問；而
    行為人是否構成累犯，尤非決定其是否有犯罪習慣之唯一標
    準（最高九十五年度台上字第六五七一號、同院九十五年度
    台上字第六四四六號判決意旨參照）。查被告雖有竊盜及妨
    害風化等前科，有臺灣高等法院被告前案紀錄表在卷可稽，
    其又涉犯本件二次竊盜犯行，可謂其素行不佳，然尚難與懶
    惰成習、長期間、有計劃、反覆多次數、以犯罪成為日常習
    慣之情形相提併論，故其所為尚非屬嚴重職業性犯罪。且被
    告另有廚師技能，於本案審理期間亦已返回「好吃小館」工
    作，業據被告於本院審理時供述明確（見本院卷第19頁），
    可見被告非無一技之長，故其將來因無能力謀生，再次為竊
    盜犯行之風險，應較一般無特殊技能之人為低。是單憑被告
    曾有竊盜之前案紀錄，尚難謂其積習已深，顯有犯竊盜之習
    慣。況強制工作乃保安處分之一種，保安處分實係刑罰以外
    之補充性制度，其目的係在預防有社會危險性之犯罪，則就
    保安處分之目的而論，強制工作之宣告理當一併注意社會危
    險性之具備，徵諸被告第一次及第二次所竊得之電線，價值
    分別約八千五百六十二元及三千四百五十三元（見偵查卷第
    17至18頁），其犯罪情節尚非重大，是被告所為雖非可取，
    然尚未達社會危險性之程度至明。若對被告逕為強制工作宣
    告，不僅無助於社會危險性之防堵，更恐與保安處分之立法
    本旨相悖，而終將失其宣告之意義。本案既查無足可認定被
    告有犯竊盜罪習慣之積極事證，被告所犯亦未具備相當之社
    會危險性，而其於犯罪後於警詢、原審及本院審理時均已坦
    承犯行，犯後態度良好，尚知所悔悟，兼衡本次竊盜犯行之
    嚴重性、所得財物之價值、所表現之危險性及對其未來之期
    待性等情以觀，認被告經此刑之執行後，應足以收遏止並矯
    治其犯罪行為之效果，且足以體現司法正義，並契合社會感
    情。況改正被告竊盜犯行之有效方法，在於提供適當之更生
    保護、就業機會及社會扶助等，並非僅有執行強制工作之保
    安處分一途，而強制工作之保安處分係就被告人身自由之長
    期且嚴格之限制，自應從嚴認定之。是揆諸上揭規定與說明
    ，本院認就被告本件二次竊盜犯行予以如主文所示之處罰，
    即為已足，公訴意旨請求併予宣告強制工作乙節，依比例原
    則，尚無必要，附此敘明。
據上論斷，應依刑事訴訟法第二百九十九條第一項前段、第二百
七十三條之一第一項，刑法第二十八條、第三百二十一條第一項
第一款、第二款、第三款、第四十七條第一項、第五十一條第五
款、第三十八條第一項第二款，判決如主文。
本案經檢察官馮浩庭到庭執行職務。
中    華    民    國    99    年    6     月    18    日
                  刑事第十二庭  法  官  李文娟
如不服本判決應於收受判決後10日內向本院提出上訴書狀，並應
敘述具體理由；其未敘述上訴理由者，應於上訴期間屆滿後20日
內向本院補提理由書（均須按他造當事人之人數附繕本）「切勿
逕送上級法院」。
以上正本證明與原本無異。
                                書記官  蕭秀蓉
中    華    民    國    99    年    6     月    22    日
附錄論罪科刑依據之法條：
刑法第三百二十一條第一項
附表：
┌──┬──────┬──┐
│編號│  物品名稱  │數量│
├──┼──────┼──┤
│ 一 │黑色背包    │一個│
├──┼──────┼──┤
│ 二 │鐵剪        │二把│
├──┼──────┼──┤
│ 三 │美工刀      │一把│
├──┼──────┼──┤
│ 四 │噴燈        │一個│
├──┼──────┼──┤
│ 五 │手電筒      │一個│
├──┼──────┼──┤
│ 六 │測電筆      │一支│
├──┼──────┼──┤
│ 七 │棉質手套    │一雙│
└──┴──────┴──┘

司法院資訊處製作；財團法人民間司法改革基金會備份。
